【裁判字號】    98,上訴,97
【裁判日期】    980311
【裁判案由】    毒品危害防制條例
【裁判全文】
臺灣高等法院臺南分院刑事判決      98年度上訴字第97號
上  訴  人  臺灣臺南地方法院檢察署檢察官
被      告  甲○○○○○○
                    現於臺灣臺南監獄執行中
指定辯護人  本院公設辯護人  乙○○
上列上訴人因被告毒品危害防制條例案件，不服臺灣臺南地方法
院96年度訴字第1223號中華民國97年12月4日第一審判決（起訴
案號：臺灣臺南地方法院檢察署94年度營偵字第995號、95年度
偵字第8408號），提起上訴，本院判決如下：
    主  文
原判決關於連續販賣第一級毒品、連續販賣第二級毒品，暨定執
行刑部分均撤銷。
方祺勝連續販賣第一級毒品，累犯，處有期徒刑玖年，扣案之第
一級毒品海洛因拾貳包（檢驗後共計淨重拾陸點陸肆公克）沒收
銷燬之，海洛因外包裝袋拾貳個、販賣第一級毒品所得新臺幣參
萬玖仟元、電子秤貳台、分裝袋貳拾伍個均沒收；未扣案之門號
0000000000號行動電話壹支（含ＳＩＭ卡壹張）沒收
，如全部或一部不能沒收時，追徵其價額或以其財產抵償之；又
連續販賣第二級毒品，累犯，處有期徒刑捌年，扣案之第二級毒
品安非他命肆包（重量分別為零點肆公克、零點貳壹伍公克、零
點肆柒公克、零點陸參柒公克）、含安非他命成分之香菸伍支均
沒收銷燬之，安非他命外包裝袋肆個、販賣第二級毒品所得新臺
幣玖仟元、電子秤貳台、分裝袋貳拾伍個均沒收。
其餘上訴駁回。
上開撤銷改判所處之刑，與駁回上訴所處之有期徒刑柒月，減為
有期徒刑參月又拾伍日，應執行有期徒刑拾貳年，扣案之第一級
毒品海洛因拾貳包（檢驗後共計淨重拾陸點陸肆公克）、第二級
毒品安非他命肆包（重量分別為零點肆公克、零點貳壹伍公克、
零點肆柒公克、零點陸參柒公克）、含安非他命成分之香菸伍支
均沒收銷燬之，海洛因外包裝袋拾貳個、安非他命外包裝袋肆個
、電子秤貳台、分裝袋貳拾伍個、販賣第一級毒品、第二級毒品
所得合計新臺幣肆萬捌仟元均沒收；未扣案之門號000000
0000號行動電話壹支（含ＳＩＭ卡壹張）沒收，如全部或一
部不能沒收時，追徵其價額或以其財產抵償之。
    事  實
一、方祺勝（原名方錦泉）於民國（下同）八十三年間因違反麻
    醉藥品管理條例、藥事法等案件，經原審分別判處有期徒刑
    五月、四月，定應執行刑八月，緩刑四年確定；復於八十三
    年間，在緩刑期間內，又因竊盜及違反肅清煙毒條例等案件
    ，經法院分別判處有期徒刑三月及三年二月確定；再於八十
    四年間，因違反麻醉藥品管理條例等案件，經法院分別判處
    有期徒刑四月及十一月確定，上開緩刑因而遭撤銷，並與上
    開案件接續執行，於八十六年三月二十八日縮短刑期假釋出
    獄。後又於八十九年間，在其假釋期間內，因違反毒品危害
    防制條例案件，經本院以八十九年度上訴字第六七一號判處
    有期徒刑一年確定，上開假釋因而撤銷，執行殘刑三年一月
    五日，於九十三年五月八日縮刑期滿執行完畢。仍不知悔改
    ，明知海洛因及安非他命分別為毒品危害防制條例第二條第
    二項第一、二款所定之第一、二級毒品，非經許可，不得持
    有、販賣，竟基於販賣第一級毒品海洛因營利之概括犯意，
    以其及黃國棟所申辦門號為0000000000及000
    0000000號之行動電話作為聯絡工具，連續於附表一
    所示時間、地點，以附表一所示價格，販賣第一級毒品海洛
    因予附表一所示之李坤林、曾峰威、蘇家富、洪榮俊、王胤
    昱、譚朝明、黃國棟、王壽上、高聰丁等人多次（詳細犯罪
    時間、地點、販賣對象、交易次數、金額、販賣毒品所得均
    如附表一編號1至9所示），合計販賣第一級毒品所得新台幣
    （以下同）三萬九千元；另又基於販賣第二級毒品安非他命
    營利之概括犯意，以林素雅及黃國棟所申辦門號為0000
    000000及0000000000號之行動電話作為聯
    絡工具，連續於附表二所示時間、地點，以附表二所示價格
    ，販賣第二級毒品安非他命予附表二所示之洪瑞家、洪榮俊
    等人多次（販賣之時間、地點、販賣對象、交易次數及販賣
    毒品所得，均詳如附表二編號1、2所示），合計販賣第二級
    毒品所得九千元。
二、嗣臺南縣警察局學甲分局於民國九十四年六月三十日下午十
    七時五十分許，持臺灣臺南地方法院所核發之搜索票前往洪
    瑞家位於臺南縣學甲鎮○○路十八號住處搜索，查獲洪瑞家
    涉嫌施用第二級毒品安非他命（洪瑞家涉嫌違反毒品危害防
    制條例部分經檢察官另案偵辦），經洪瑞家供出其所施用之
    第二級毒品安非他命係向方祺勝購買，警員乃委請無購買毒
    品真意之洪瑞家於同日晚間十九時許，以門號000000
    0000號行動電話撥打方祺勝前揭0000000000
    號行動電話，二人於電話中達成交易第二級毒品安非他命，
    由方祺勝以一包一千元之代價，販賣第二級毒品安非他命一
    包與洪瑞家，雙方並相約於當日晚間二十三時許，在臺南縣
    西港鄉慶安宮前交易毒品。俟方祺勝依約於九十四年六月三
    十日晚間二十三時十分許，駕駛車牌號碼八○九九－ＬＸ號
    休旅車抵達西港鄉慶安宮對面時，臺南縣警察局學甲分局偵
    查隊小隊長王啟仁、偵查員郭坤勇即駕駛車牌號碼ＴＩ－○
    六○○號偵防車搭載洪瑞家，另偵查員郭揮勝、蔡嘉村則駕
    駛車牌號碼ＳＺ－一四八二號偵防車，二車前後包夾方祺勝
    所駕駛之前開車輛，王啟仁並穿著警用防彈背心下車表示方
    祺勝涉嫌販賣毒品罪嫌，將以現行犯依法逮捕，方祺勝因而
    販賣第二級毒品安非他命未遂。詎方祺勝明知王啟仁等人為
    依法令從事公務之警員，正在執行職務，竟基於妨害公務之
    故意，不服逮捕而倒車衝撞自後圍堵、由郭勝揮所駕駛之前
    開車牌號碼ＳＺ－一四八二號偵防車右側車身，致上開偵防
    車右側車前後車門凹損，而以此方式對依法執行公務之王啟
    仁等人施以強暴，經王啟仁、郭坤勇鳴槍示警並開槍射擊輪
    胎仍不聽制止駕車加速逃逸，途中並撞擊民眾施淑霞、王世
    名停放在路旁之車牌號碼ＵＪ－八七三○號自小貨車及車牌
    號碼二六一五－ＪＨ號休旅車。
三、臺南縣警察局學甲分局循線查知前開車牌號碼八○九九－Ｌ
    Ｘ號休旅車為方祺勝所使用，乃於九十四年七月三十一日上
    午八時許，持臺灣臺南地方法院核發之搜索票前往方祺勝位
    於臺南縣善化鎮○○路二六一巷二弄十一號住處搜索，當場
    扣得第二級毒品安非他命一包（含袋重○．四公克）、含第
    二級毒品安非他命成分之香菸五支、方祺勝所有，供販賣第
    二級毒品安非他命所用之外包裝袋一個、供販賣第一級毒品
    海洛因、第二級毒品安非他命所用之電子秤一台等物。其後
    臺南縣警察局善化分局另持臺灣臺南地方法院檢察署檢察官
    核發之拘票，於九十五年五月二十一日下午十四時許，在臺
    南縣安定鄉安定村領寄二十七號前拘提方祺勝到案，並當場
    在方祺勝身上扣得黃色小皮包一只，內有第一級毒品海洛因
    十二包（檢驗後共計淨重十六．六四公克，空包裝總重三．
    二公克）、第二級毒品安非他命三包（檢驗後分別淨重○．
    二一五公克、○．四七公克、○．六三七公克）、及方祺勝
    所有，供販賣第一級毒品海洛因所用之外包裝袋十二個、供
    販賣第二級毒品安非他命所用之外包裝袋三個，及現金新臺
    幣（下同）十三萬二千九百元（其中三萬九千元係販賣第一
    級毒品販毒所得，其中九千元係販賣第二級毒品販毒所得）
    等物，及在其所駕駛之車牌號碼Ｊ四－九六二三號自小客車
    內扣得黑色皮包一個，內有方祺勝所有，供販賣第一級毒品
    海洛因、第二級毒品安非他命所用之電子秤一台、預備供販
    賣第一級毒品海洛因、第二級毒品安非他命所用之分裝袋二
    十五個等物，因而查獲上情。至其所有供販賣第一級毒品聯
    絡用之0000000000號行動電話一支（含ＳＩＭ卡
    一張）則未扣案。
四、案經臺南縣警察局學甲分局及臺南縣警察局善化分局報請臺
    灣臺南地方法院檢察署檢察官偵查起訴。
    理  由
甲、証據能力部分：
    按被告以外之人於審判外之陳述，雖不符前四條之規定，而
    經當事人於審判程序同意作為證據，法院審酌該言詞陳述或
    書面陳述作成時之情況，認為適當者，亦得為證據。當事人
    、代理人或辯護人於法院調查證據時，知有第一百五十九條
    第一項不得為證據之情形，而未於言詞辯論終結前聲明異議
    者，視為有前項之同意。查本件判決以下引用之供述証據，
    檢察官、被告及其辯護人於本院準備程序期日，對上開供述
    証據之証據能力均不爭執，而或表示「沒有意見」，或同意
    列為本件之証據等語（見本院卷第七八頁起至第八二頁），
    且均放棄對証人洪瑞家、林明邦、王彩籈、王詩儀、王胤昱
    、洪榮俊、曾峰威、蘇家富、李坤林、黃國棟、王壽上、高
    聰丁、蘇建彰之詰問（見本院卷第八一頁至第八二頁）；另
    迄至本院審理期日，檢察官、被告及其辯護人亦均未聲明異
    議，本院審酌該供述證據之取得過程並無非法或不當取証之
    情事，亦無顯不可信或證據力明顯過低之情形，與本案待證
    事實間復具有相當之關聯性，以之為本案證據尚無不當，均
    得採為證據。
乙、實體方面：
一、被告方祺勝如何於上開時、地，以附表一編號1至9所示之方
    式，販賣第一級毒品海洛因與李坤林等人；如何以附表二編
    號1至2所示方式，連續販賣第二級毒品安非他命與洪瑞家等
    人之事實，業據被告坦承不諱，且查：
  (一)被告上開自白核與證人洪瑞家、王胤昱、洪榮俊、曾峰威、
    蘇家富、李坤林、黃國棟、王壽上、譚朝明、高聰丁等人分
    別於警詢、偵查中證述渠等有於附表一、二所示時、地，以
    附表一、二所示價格向被告購買第一級毒品海洛因或第二級
    毒品安非他命；證人蘇建彰於偵查中證述將黃國棟申辦之0
    000000000號行動電話門號交予被告使用；證人林
    明邦於警詢中證述其將姊姊林素雅所申辦之0000000
    000號行動電話門號交予被告使用；及証人即警員郭揮勝
    、郭坤勇、王啟仁等人於偵查及原審審理中證述被告不服逮
    捕而倒車衝撞警員所駕駛之偵防車等情節大致相符。
  (二)復有臺南縣警察局學甲分局搜索扣押筆錄、扣押物品目錄表
    、刑案現場照片、現場圖、通聯調閱查詢單、現場錄音紀錄
    譯文、車牌號碼ＳＺ－一四八二號偵防車車損照片、臺南縣
    警察局善化分局扣押物品目錄表、現場照片、通聯調閱查詢
    單、通訊監察譯文表及第一級毒品海洛因十二包、第二級毒
    品安非他命四包、香菸五支、電子秤二台、分裝袋二十五個
    及現金十三萬二千九百元等物扣案可資佐証。
  (三)再經警在被告位於臺南縣善化鎮○○路二六一巷二弄十一號
    住處扣得之白色結晶體一包（即安非他命，含袋重○．四公
    克）、香菸五支及在臺南縣安定鄉安定村領寄二十七號前所
    扣得之白色粉末十二包（即海洛因，檢驗後共計淨重十六．
    六四公克，空包裝總重三．二公克）、白色結晶體三包（即
    安非他命，檢驗後分別淨重○．二一五公克、○．四七公克
    、○．六三七公克），經檢驗結果，分別檢出安非他命及海
    洛因之成分，有臺南縣警察局學甲分局初步檢驗報告單一紙
    、臺南縣警察局善化分局毒品初步檢驗報告單十五紙、法務
    部調查局九十五年七月七日調科壹字第二○○○○六三四九
    號鑑定通知書及高雄市立凱旋醫院濫用藥物成品檢驗鑑定書
    各一紙在卷可佐（見編號四偵卷二第六十九頁、編號八警卷
    二第一○二至一一六頁、編號五偵卷三第六十九頁、編號三
    原審卷二第一八五頁），足徵被告之自白與事實相符，而可
    信採。
  (四)又查，証人洪瑞家於九十四年六月三十日下午十七時五十分
    許，在証人洪瑞家位於臺南縣學甲鎮○○路十八號住處，經
    警查獲証人洪瑞家涉嫌施用第二級毒品安非他命，証人洪瑞
    家供出其所施用之第二級毒品安非他命係向被告購買，並配
    合員警於同日晚間十九時許，以門號0000000000
    號行動電話撥打被告上揭0000000000號行動電話
    ，二人於電話中達成交易第二級毒品安非他命，由被告以一
    包一千元之代價，販賣第二級毒品安非他命一包與証人洪瑞
    家，雙方並相約於當日晚間二十三時許，在臺南縣西港鄉慶
    安宮前交易毒品。俟被告依約於九十四年六月三十日晚間二
    十三時十分許，駕駛車牌號碼八○九九－ＬＸ號休旅車抵達
    西港鄉慶安宮對面時，臺南縣警察局學甲分局偵查隊小隊長
    王啟仁、偵查員郭坤勇即駕駛車牌號碼ＴＩ－○六○○號偵
    防車搭載洪瑞家，另偵查員郭揮勝、蔡嘉村則駕駛車牌號碼
    ＳＺ－一四八二號偵防車，二車前後包夾被告所駕駛之上開
    車輛，王啟仁並穿著警用防彈背心下車表示被告涉嫌販賣毒
    品罪嫌，將以現行犯依法逮捕，被告乃倒車衝撞員警所駕駛
    之上開偵防車等情，又據被告供認在卷；並經証人洪瑞家於
    警詢中（見編號九警卷第二０頁起至第二二頁）、証人郭揮
    勝、郭坤勇、王啟仁等人於偵查中及原審審理中証述明確，
    則証人洪瑞家配合員警向被告購買第二級毒品安非他命，雖
    無購買安非他命之真意，但被告既已有販賣第二級毒品安非
    他命之犯意，且於電話中與証人洪瑞家達成以每包一千元之
    價格，販賣安非他命一包與証人洪瑞家之合意，並約定於上
    揭地點交易，嗣因經警表明逮捕而未能完成交易，則被告此
    次販賣第二級毒品安非他命與証人洪瑞家，應已著手為販賣
    之行為而未遂，且因員警表明逮捕，而另基於妨害公務之犯
    意，而對員警施以強暴之行為，均可認定。
  (五)末按海洛因、安非他命物稀價昂，取得不易，且為政府嚴予
    查緝之違禁物，販賣者刑責甚重，苟無利可圖，衡情應無甘
    冒被查緝之危險而平價無端轉交。次按，毒品並無公定之價
    格，不論任何包裝，均可任意分裝增減分量，而每次買賣之
    價量，亦可能隨時依雙方間之關係深淺、資力、需求量及對
    行情之認知、來源是否充裕、查緝是否嚴緊，購買者被查獲
    時供述購買對象之可能性風險之評估等而異其標準，非可一
    概而論。販賣之利得除經坦承犯行或價量俱臻明確外，委難
    察得實情；惟販賣者從價差或量差中牟利方式雖異，但其意
    圖營利之非法販賣行為則同一。查被告於本院審理中坦承販
    賣第一級毒品海洛因及第二級毒品安非他命，且經本院訊及
    「販賣海洛因、安非他命之利潤」一節，被告供稱「向藥頭
    拿二千元之海洛因或安非他命，可賣三千元」等語（見本院
    卷第一一三頁），顯見被告販賣海洛因、安非他命之價格，
    較之其販入之價格為高，有從中牟取差額利潤，而有營利之
    意圖甚明。
  (六)綜上所述，被告自白與事實相符，而可信採。本件事證明確
    ，被告販賣第一、二級毒品及妨害公務之犯行，均堪認定。
二、新舊法比較適用部分：
    查刑法第四十七條、第三十三條第五款、第五十六條、第六
    十四條第二項、第六十五條第二項、第五十一條第五款、第
    六十八條等條文，均業於九十四年二月二日修正公佈，其中
    ：(一)第四十七條由原先之「受有期徒刑之執行完畢，或受無
    期徒刑或有期徒刑一部之執行而赦免後，五年以內再犯有期
    徒刑以上之罪者，為累犯，加重本刑至二分一」，修正為「
    受徒刑之執行完畢，或一部之執行而赦免後，五年以內故意
    再犯有期徒刑以上之罪者，為累犯，加重本刑至二分之一。
    」（該條第一項）；(二)第三十三條第五款由原先之「罰金：
    一元以上」，修正為「罰金：新臺幣一千元以上，以百元計
    算之」；(三)第五十一條第五款由原先之「宣告多數有期徒刑
    者，於各刑中之最長期以上，各刑合併之刑期以下，定其刑
    期。但不得逾二十年」，修正為「宣告多數有期徒刑者，於
    各刑中之最長期以上，各刑合併之刑期以下，定其刑期。但
    不得逾三十年」；(四)第五十六條連續犯之規定，於修正後即
    已刪除；(五)第六十四條第二項由原先之「死刑減輕者，為無
    期徒刑或為十五年以下十二年以上有期徒刑」，修正為「死
    刑減輕者，為無期徒刑」；(六)第六十五條第二項由原先之「
    無期徒刑減輕者，為七年以上有期徒刑」，修正為「無期徒
    刑減輕者，為二十年以下十五年以上有期徒刑」；(七)第六十
    八條由原先之「拘役或罰金加減者，僅加減其最高度」，修
    正後關於罰金刑部分移至第六十七條而規定「有期徒刑或罰
    金加減者，其最高度及最低度同加減之」；並均自被告行為
    後之九十五年七月一日起施行。是依上開規定，關於連續犯
    之規定，如依修正前第五十六條之規定，僅論以一罪即可，
    如依修正後之規定，因連續犯之規定業已刪除，其所犯各罪
    ，均應分論併罰；又關於累犯之規定，依該條修正後之規定
    ，係將再犯之罪限於「故意犯」時，始認成立累犯，而依該
    條規定加重其刑，被告再犯之罪既係販賣第一級毒品、第二
    級毒品罪，屬故意犯，則無論依修正前或修正後之規定，均
    應論以累犯；另被告所犯販賣第一級毒品罪及販賣第二級毒
    品部分，其法定刑死刑或無期徒刑部分，若依法減輕其刑之
    後之科刑範圍而言，則以修正前第六十四條第二項、第六十
    五條第二項之規定有利於被告；另罰金既由銀元一元以上，
    提高為新台幣一千元以上，無異提高法定刑為罰金時之可科
    處之最低刑為新台幣一千元，修正後之刑法第三十三條第五
    款並未有利於被告。另關於定應執行刑部分，有關於所處之
    有期徒刑，依修正前、後刑法第五十一條第五款部分，已將
    所定之執行刑不得逾二十年部分予以提高為「三十年」，修
    正後之規定亦未有利於被告；又關於罰金刑減輕或加重部分
    ，修正前刑法第六十八條僅就罰金之最高度加減之，但修正
    後刑法第六十七條，就罰金刑之最高度、最低度同加減之，
    則刑有加重時，因罰金刑同為加重結果，以修正前之規定有
    利於被告，但刑有減輕時，因罰金刑同為減輕結果，又以修
    正後之規定有利於被告；則綜合上情比較新舊法結果，自以
    修正前之規定（刑法第六十八條刑之減輕部分除外）有利於
    被告，依九十五年七月一日施行之刑法第二條第一項前段之
    規定，自應適用行為時法即修正前刑法第四十七條、第五十
    一條第五款、第五十六條、第三十三條第五款、第六十四條
    第二項、第六十五條第二項、第六十八條關於刑之加重部分
    等規定；又本件既應適用修正前刑法之規定，則基於法律不
    得割裂適用之原則，本件亦應適用修正前刑法六十八條關於
    刑之減輕之規定，而無修正後現行刑法第六十七條規定之適
    用。
三、核被告附表一編號1至9所為，係犯毒品危害防制條例第四條
    第一項販賣第一級毒品罪，被告附表二編號1至2所為，係犯
    同條例第四條第二項販賣第二級毒品罪，另妨害公務部分係
    犯刑法第一百三十五條第一項妨害公務罪。又被告於九十四
    年六月三十日販賣第二級毒品安非他命與洪瑞家未遂部分（
    即如犯罪事實欄二所示），係犯同條例第四條第六項、第二
    項之販賣第二級毒品未遂罪。被告持有第一、二級毒品之低
    度行為，已為販賣之高度行為所吸收，不另論罪。被告先後
    多次販賣第一毒品及第二級毒品（包括未遂部分）之犯行，
    均時間緊接，方法相同，觸犯犯罪構成要件相同之罪名，顯
    均係基於概括犯意反覆實施，為連續犯，應依修正前刑法第
    五十六條連續犯之規定分別論以一罪，除販賣第一級毒品罪
    之法定刑死刑、無期徒刑及販賣第二級毒品罪法定刑為無期
    徒刑部分，依法不得加重外，餘均加重其刑。又被告方祺勝
    於八十三年間因違反麻醉藥品管理條例、藥事法等案件，經
    原審分別判處有期徒刑五月、四月，定應執行刑八月，緩刑
    四年確定；復於八十三年間，在緩刑期間內，又因竊盜及違
    反肅清煙毒條例等案件，經法院分別判處有期徒刑三月及三
    年二月確定；再於八十四年間，因違反麻醉藥品管理條例等
    案件，經法院分別判處有期徒刑四月及十一月確定，上開緩
    刑因而遭撤銷，並與上開案件接續執行，於八十六年三月二
    十八日縮短刑期假釋出獄。後又於八十九年間，在其假釋期
    間內，因違反毒品危害防制條例案件，經臺灣高等法院臺南
    分院以八十九年度上訴字第六七一號判處有期徒刑一年確定
    ，上開假釋因而撤銷，執行殘刑三年一月五日，於九十三年
    五月八日縮刑期滿執行完畢，有臺灣高等法院被告前案紀錄
    表一份在卷可按，其於受徒刑之執行完畢，五年以內再犯本
    件有期徒刑以上之罪（即連續販賣第一級毒品罪、連續販賣
    第二級毒品罪、妨害公務罪），均應依修正施行前刑法第四
    十七條規定論以累犯，除販賣第一級毒品罪之法定刑死刑、
    無期徒刑及販賣第二級毒品罪法定刑為無期徒刑部分，依法
    不得加重外，餘均加重其刑，並就所犯連續販賣第一級毒品
    罪、連續販賣第二級毒品罪部分遞加重其刑。被告所犯上開
    三罪，犯意各別，行為不同，應分論併罰。又查被告本身有
    施用毒品之習性，業經其供述在卷（見原審卷二第二○九頁
    ），且被告確曾因施用毒品，經法院判決在案等情，有臺灣
    高等法院被告前案紀錄表在卷可按，其為圖供給自己施用毒
    品無虞，或與其他吸食者互通有無而為上述販賣毒品犯行，
    固屬不該，然觀諸被告販賣每次毒品所得，均在數千元之間
    ，較之一般大盤或中盤毒梟動輒數十、百萬元之暴利，被告
    之犯罪情節尚屬輕微，倘亦處以法定最輕本刑無期徒刑，不
    免過苛，且無從與前開毒梟之惡行有所區隔，是其犯罪情狀
    在客觀上足以引起一般人之同情，而有情輕法重之虞，爰依
    刑法第五十九條規定，就被告販賣第一級毒品部分，依刑法
    第五十九條之規定，酌減其刑，並就上開遞加重其刑部分，
    依法先加重後減輕之。又被告於九十四年六月三十日販賣第
    二級毒品安非他命與洪瑞家未遂部分，此部分犯罪事實業據
    檢察官於起訴書犯罪事實欄敘明，雖未於證據並所犯法條欄
    論列，亦為起訴效力所及，本院自得併予審理。
四、原審以被告連續販賣第一級毒品海洛因、第二級毒品安非他
    命部分罪証明確，因予論罪科刑，固非無見。但查：(一)刑法
    第三十三條第五款、第六十四條第二項、第六十八條亦經修
    正施行，原審未予比較新舊法適用，已有不當。(二)販賣第一
    級毒品、第二級毒品應有營利之意圖，且就此項營利意圖，
    應於判決理由內詳述認定之依據。乃原判決未於理由欄敘明
    認定之依據，已有不當；且稽之法務部調查局九十五年七月
    七日調科壹字第二○○○○六三四九號鑑定通知書及高雄市
    立凱旋醫院濫用藥物成品檢驗鑑定書所載，扣案之海洛因、
    及部分之安非他命均能測得「淨重」，且海洛因部分另量「
    空包裝袋之總重量」，顯見海洛因、安非他命與其包裝袋依
    現行技術可以析離，自應分別依毒品危害防制條例第十八條
    第一項就毒品海洛因、安非他命部分宣告沒收銷燬，及依同
    條第十九條第一項就包裝袋部分宣告沒收。然原審以該包裝
    袋不能完全析離，而依同條例第十八條第一項規定，就海洛
    因、安非他命及包裝袋部分全部宣告沒收銷燬，亦有不當。
    (三)又扣案之分裝袋二十五個均屬新品，業據本院勘驗在卷，
    顯係「預備供」被告販賣第一級毒品、第二級毒品之用，原
    審認係「供」被告販賣之用，而依同條例第十九條第一項宣
    告沒收，亦與事實不符。(四)再被告於九十四年六月三十日販
    賣第二級毒品安非他命與洪瑞家部分，另犯毒品危害防制條
    例第四條第六項、第二項之販賣第二級毒品未遂罪，已如上
    述，原審就此部分，雖於判決事實欄敘明，但未為論罪，亦
    有疏漏。(五)又被告連續販賣第一級毒品與附表一所示之人多
    次，所得三萬九千元，且除販賣第二級毒品安非他命與附表
    二所示之人外，另有販賣第二級毒品未遂之犯行，均如上述
    ，從而原審適用連續犯之規定，就被告所犯連續販賣第一級
    毒品海洛因罪、連續販賣第二級毒品安非他命罪部分，依上
    開規定分別加重減輕其刑後，僅量處有期徒刑八年，七年六
    月，顯有量刑過輕之違誤。檢察官上訴以原審引用刑法第五
    十九條規定酌減被告之刑，且就被告所犯販賣第一級毒品、
    第二級毒品部分，分別量處有期徒刑八年、七年六月，顯有
    量刑過輕之違誤；另就被告所犯上開三罪，所處有期徒刑八
    年、七年六月、七月減為三月又十五日，原審逕以最長刑期
    之八年作為應執行刑之刑度，卻未在判決理由內詳敘何以被
    告得定應執行之最低刑度，而有判決理由不備之違誤等情，
    指摘原判決不當。但查，原判決就被告所犯上開三罪，所處
    之上開徒刑，係定應執行刑有期徒刑十年而非八年，檢察官
    認原審逕以最長刑期之八年作為應執行刑之刑度，顯有誤會
    。再被告所犯連續販賣第一級毒品罪，本院認其犯罪顯可憫
    恕，已如上述，從而檢察官此部分上訴並無理由。另檢察官
    上訴指摘原審就被告所犯連續販賣第一級毒品罪、連續販賣
    第二級毒品罪，量刑過輕等語，則為有理由；且原判決此部
    分亦有上開其餘可議之處，自屬無可維持，應由本院將原判
    決關於此部分暨定執行刑部分予以撤銷改判。爰審酌被告本
    身亦有施用毒品之惡習，當知毒品對人身心戕害之嚴重性，
    且被告尚屬青壯，不思努力工作賺取正當酬勞，竟藉流毒他
    人牟取利益，其犯罪所生之危害，及被告販賣第一、二級毒
    品之次數、所得、犯後於原審最後言詞辯論期日及本院審理
    時坦承全部犯行，已有悔意等一切情狀，分別量處如主文第
    二項所示之刑。
五、另員警在被告位於臺南縣善化鎮○○路二六一巷二弄十一號
    住處所扣得之安非他命一包（含袋重○．四公克）、含安非
    他命成分之香菸五支，及在臺南縣安定鄉安定村領寄二十七
    號前所扣得之海洛因十二包（檢驗後共計淨重十六．六四公
    克）、安非他命三包（檢驗後分別淨重○．二一五公克、○
    ．四七公克、○．六三七公克），分別係屬第一級毒品海洛
    因、第二級毒品安非他命，不問屬於犯人與否，均應依毒品
    危害防制條例第十八第一項前段規定沒收銷燬之；另扣案之
    海洛因外包裝袋十二個、安非他命外包裝袋四個，則均係被
    告所有，供包裝海洛因、安非他命防止毒品裸露、逸出及潮
    濕之功用，並便於攜帶，而供販賣第一級毒品、第二級毒品
    所用之物；另扣得之電子秤二台係被告所有，供其販賣第一
    級毒品、第二級毒品所用之物，均經被告供明在卷（見本院
    卷第一０六頁），均應依毒品危害防制條例第十九條第一項
    規定宣告沒收。另扣案之分裝袋二十五個，均屬新品，業據
    本院當庭勘驗屬實（見本院卷第一０五頁），且係被告所有
    ，供其預備販賣第一級毒品、第二級毒品所用之物，又據被
    告供述在卷（見本院卷第一０六頁），應依刑法第三十八條
    第一項第二款規定沒收之。又扣案之現金四萬八千元（共扣
    得現金十三萬二千九百元，其餘八萬四千九百元部分詳如下
    述），均係被告所有，且其中三萬九千元係販賣第一級毒品
    海洛因販毒所得，另九千元則係販賣第二級毒品安非他命販
    毒所得，應依毒品危害防制條例第十九條第一項規定宣告沒
    收，再上開物品既均經扣案，即無全部或一部不能沒收之問
    題，自無庸宣告追徵價額或以財產抵償。而門號為0000
    000000號之行動電話一支（含ＳＩＭ卡一張），係被
    告所有供其販賣海洛因之聯絡工具，為被告供述在卷（見本
    院卷第一一三頁）雖未扣案，仍應依毒品危害防制條例第十
    九條第一項規定宣告沒收，如全部或一部不能沒收時，追徵
    其價額或以其財產抵償之。至於扣案之行動電話六支（內含
    門號分別為：0000000000、000000000
    0、0000000000、0000000000、00
    00000000、0000000000號之ＳＩＭ卡各
    一張）、現金八萬四千九百元（扣除上開宣告沒收之四萬八
    千元後之剩餘款）、葡萄糖共六包、玻璃管二支、削尖吸管
    二支、黃色小皮包一個、黑色皮包一個、吸食工具一組、報
    紙一張及未扣案之0000000000、0000000
    000號行動電話二支（含ＳＩＭ卡二張）等物，並無證據
    證明係屬被告所有或與本件犯罪有關，故均不為沒收之諭知
    ，附此敘明。
六、原審以被告所犯妨害公務罪部分，被告罪証明確，因予適用
    刑法第二條第一項前段、第一百三十五條第一項、修正前刑
    法第四十七條，修正前罰金罰鍰提高標準條例第一條，中華
    民國九十六年罪犯減刑條例第二條第一項第三款、第七條等
    規定；並審酌被告本身亦有施用毒品之惡習，且被告尚屬青
    壯，不思努力工作賺取正當酬勞，竟藉販毒他人牟取利益，
    並為抗拒警員之追緝，竟駕車衝撞偵防車，並撞擊路邊所停
    放之車輛，惡性不輕，然其事後業與被害人和解，賠償其所
    造成之財物損失，有和解書三紙附卷足憑（見編號九警卷一
    第六十八至七十頁），及其於原審最後言詞辯論期日坦承全
    部犯行，已有悔意等一切情狀，量處有期徒刑七月；並敘明
    被告所犯妨害公務之犯罪時間係在九十六年四月二十四日以
    前，合於中華民國九十六年罪犯減刑條例所定之減刑條件，
    應依該條例第二條第一項第三款，減其刑期二分之一，而減
    為有期徒刑三月又十五日。本院經核原判決關於此部分認事
    用法俱無不合，量刑亦稱妥適，檢察官上訴以原判決就此部
    分與其餘上開撤銷改判部分，定其應執行刑過輕等情，指摘
    原判決關於此部分不當，並無可取，為無理由，應予駁回。
    並就上開撤銷改判部分，與駁回上訴部分，定其應執行刑為
    有期徒刑十二年。又本件係檢察官提起上訴，且本院審酌被
    告所犯上開三罪合併刑期為十七年三月又十五日，其中連續
    販賣第一級毒品量處有期徒刑九年，連續販賣第二級毒品部
    分量處有期徒刑八年，爰定較原審所定之應執行刑有期徒刑
    十年為重之刑，併此敘明。
丙、不另為無罪判決部分：
一、公訴意旨另以：被告方祺勝於九十四年，以每包五百元之價
    格，販賣第一級毒品海洛因與李坤林一次，以每包五百元或
    一千元不等之價格販賣第一級毒品海洛因與曾峰威十次以上
    （其中十次為本院認定有罪部分），以每包三千元至五千元
    不等之價格，販賣第一級毒品海洛因與洪榮俊一次；以每包
    三千元之價格，販賣第一級毒品海洛因與王胤昱四、五次；
    以每包一千元之價格，販賣第一級毒品海洛因與譚朝明一次
    ；以每包一千元之價格，販賣第一級毒品海洛因與黃國棟一
    次；又另基於販賣第二級毒品安非他命營利之犯意，於九十
    四年間，以每包一千元之價格販賣第二級毒品安非他命與洪
    瑞家一次，以每包一千元至三千元不等之價格，販賣第二級
    毒品安非他命洪榮俊一次；因認被告另涉犯毒品危害防制條
    例第四條第一項、第二項之販賣第一級毒品、販賣第二級毒
    品罪嫌。
二、按犯罪事實應依證據認定之，無證據不得認定犯罪事實；又
    不能證明被告犯罪或其行為不罰者應諭知無罪之判決。刑事
    訴訟法第一百五十四條第二項、第三百零一條第一項分別定
    有明文。次按刑事訴訟法第一百六十一條已於九十一年二月
    八日修正公布，修正後同條第一項規定：檢察官就被告犯罪
    事實，應負舉證責任，並指出證明之方法。因此，檢察官對
    於起訴之犯罪事實，應負提出證據及說服之實質舉證責任。
    倘其所提出之證據，不足為被告有罪之積極證明，或其闡明
    之證明方法，無從說服法官以形成被告有罪之心證，基於無
    罪推定之原則，自應為被告無罪判決之諭知（最高法院九十
    二年度台上字第一二八號判例意旨可資參照）。
三、訊據被告堅詞否認此部分犯行，且遍查全卷証據資料，均無
    証據足証被告有此犯行，本院依檢察官提出之証據資料，均
    不足為被告此部分有罪之積極証明，亦無從說服本院以形成
    被告此部分有罪之心證；此外，復查無其他積極証據以資証
    明被告有公訴意旨所指之此部分犯行，基於無罪推定之原則
    ，自應認不能証明被告此部分之犯罪。惟公訴意旨認被告此
    部分犯行，分別與上開經論罪科刑部分有修正前連續犯之裁
    判上一罪關係，爰不另為無罪判決之諭知。
據上論結，應依刑事訴訟法第368條、第369條第1項前段、第364
條、第299條第1項前段，毒品危害防制條例第4條第1項、第2項
、第18條第1項前段、第19條第1項前段，刑法第11條、第2條第1
項前段、第38條第1項第2款、第59條、95年7月1日施行之刑法第
56條、第47條、第51條第5款，判決如主文。
本案經檢察官張太龍到庭執行職務。
中    華    民    國    98    年    3     月    11    日
                  刑事第四庭    審判長法  官  吳志誠
                                      法  官  羅心芳
                                      法  官  陳珍如
以上正本證明與原本無異。
妨害公務罪部分不得上訴。
其餘部分，如不服本判決應於收受送達後10日內向本院提出上訴
書狀，其未敘述上訴理由者，並得於提起上訴後10日內向本院補
提理由書（均須按他造當事人之人數附繕本）「切勿逕送上級法
院」。
                                      書記官  岑  玢
中    華    民    國    98    年    3     月    13    日
附錄本案論罪科刑法條：
毒品危害防制條例第4條
製造、運輸、販賣第一級毒品者，處死刑或無期徒刑；處無期徒
刑者，得併科新臺幣 1 千萬元以下罰金。
製造、運輸、販賣第二級毒品者，處無期徒刑或 7 年以上有期徒
刑，得併科新臺幣 7 百萬元以下罰金。
製造、運輸、販賣第三級毒品者，處 5 年以上有期徒刑，得併科
新臺幣 5 百萬元以下罰金。
製造、運輸、販賣第四級毒品者，處 3 年以上 10 年以下有期徒
刑，得併科新臺幣 3 百萬元以下罰金。
製造、運輸、販賣專供製造或施用毒品之器具者，處 1 年以上 7
年以下有期徒刑，得併科新臺幣 1 百萬元以下罰金。
前五項之未遂犯罰之。
中華民國刑法第135條
（妨害公務執行及職務強制罪）
對於公務員依法執行職務時，施強暴脅迫者，處 3 年以下有期徒
刑、拘役或 3 百元以下罰金。
意圖使公務員執行一定之職務或妨害其依法執行一定之職務或使
公務員辭職，而施強暴脅迫者，亦同。
犯前二項之罪，因而致公務員於死者，處無期徒刑或 7 年以上有
期徒刑；致重傷者，處 3 年以上、 10 年以下有期徒刑。
附表一：
┌─┬───────┬───────┬───┐
│編│販賣時間及地點│販賣對象、交易│販賣毒│
│號│              │次數及金額    │品所得│
├─┼───────┼───────┼───┤
│1 │民國94年6月間 │以每小包海洛因│共計  │
│  │，在臺南縣善化│新臺幣（下同）│2,500 │
│  │鎮戶政事務所前│500元之價格， │元    │
│  │等地          │販賣第一級毒品│      │
│  │              │海洛因予李坤林│      │
│  │              │5次           │      │
├─┼───────┼───────┼───┤
│2 │94年6月間起至 │以每小包海洛因│共計  │
│  │同年8月11日止 │500元之價格， │5,500 │
│  │，在臺南縣善化│販賣第一級毒品│元    │
│  │鎮牛墟市場、中│海洛因予曾峰威│      │
│  │正路郵局等地  │9次、以1小包海│      │
│  │              │洛因1,000元之 │      │
│  │              │價格，販賣第一│      │
│  │              │級毒品海洛因予│      │
│  │              │曾峰威1次     │      │
│  │              │              │      │
├─┼───────┼───────┼───┤
│3 │94年7月間起至 │以每小包海洛因│共計  │
│  │同年9月中旬某 │1,000元之價格 │5,000 │
│  │日止，在臺南縣│，販賣第一級毒│元    │
│  │善化鎮牛墟市場│品海洛因予蘇家│      │
│  │前等地        │富5次         │      │
├─┼───────┼───────┼───┤
│4 │94年6月間起至 │以每小包海洛因│共計  │
│  │同年11月間止，│3,000元之價格 │11,000│
│  │在臺南縣善化鎮│，販賣第一級毒│元    │
│  │什乃里某處    │品海洛因予洪榮│      │
│  │              │俊2次、以1小包│      │
│  │              │海洛因5,000 元│      │
│  │              │之價格，販賣第│      │
│  │              │一級毒品海洛因│      │
│  │              │予洪榮俊1次   │      │
│  │              │              │      │
├─┼───────┼───────┼───┤
│5 │94年8月底某日 │以每小包海洛因│共計  │
│  │起至同年12月27│1,000 元之價格│3,000 │
│  │日中午12時許止│，販賣第一級毒│元    │
│  │，在臺南縣善化│品海洛因予王胤│      │
│  │鎮○○里○○道│昱3次         │      │
│  │路等地        │              │      │
│  │              │              │      │
│  │              │              │      │
│  │              │              │      │
│  │              │              │      │
├─┼───────┼───────┼───┤
│6 │94年10月間起至│以每小包海洛因│共計  │
│  │同年10月24日上│1,000 元之價格│2,000 │
│  │午10時許止，在│，販賣第一級毒│元    │
│  │臺南縣新營市中│品海洛因予譚朝│      │
│  │興街巨蛋超商內│明2次         │      │
│  │等地          │              │      │
│  │              │              │      │
│  │              │              │      │
├─┼───────┼───────┼───┤
│7 │94年10月間起至│以每小包海洛因│共計  │
│  │同年12月間止，│1,000 元之價格│7,000 │
│  │在臺南縣善化鎮│，販賣第一級毒│元    │
│  │牛墟市場前等地│品海洛因予黃國│      │
│  │              │棟7次         │      │
│  │              │              │      │
│  │              │              │      │
│  │              │              │      │
├─┼───────┼───────┼───┤
│8 │95年1月11日下 │以每小包海洛因│共計  │
│  │午5時許，在臺 │1,000 元之價格│1,000 │
│  │南縣永康市永安│，販賣第一級毒│元    │
│  │加油站        │品海洛因予王壽│      │
│  │              │上1次         │      │
├─┼───────┼───────┼───┤
│9 │95年4月間某日 │以每小包海洛因│共計  │
│  │，在臺南縣安定│1,000 元之價格│2,000 │
│  │鄉友人住處    │，販賣第一級毒│元    │
│  │              │品海洛因予高聰│      │
│  │              │丁2次         │      │
└─┴───────┴───────┴───┘
附表二：
┌─┬───────┬───────┬───┐
│編│販賣時間及地點│販賣對象、交易│販賣毒│
│號│              │次數及金額    │品所得│
├─┼───────┼───────┼───┤
│1 │94年6月間起至 │以每小包安非他│共計  │
│  │同年6月29日下 │命1,000元之價 │2,000 │
│  │午16時許，在臺│格，販賣第二級│元    │
│  │南縣西港鄉大廟│毒品安非他命予│      │
│  │前等地        │洪瑞家2次     │      │
│  │              │              │      │
│  │              │              │      │
│  │              │              │      │
├─┼───────┼───────┼───┤
│2 │94年6月間起至 │以每小包安非他│共計  │
│  │同年11月間止，│命1,000元之價 │7,000 │
│  │在臺南縣善化鎮│格，販賣第二級│元    │
│  │什乃里不詳地點│毒品安非他命予│      │
│  │              │洪榮俊4次、以1│      │
│  │              │小包安非他命3,│      │
│  │              │000元之價格， │      │
│  │              │販賣第二級毒品│      │
│  │              │安非他命予洪榮│      │
│  │              │俊1次         │      │
└─┴───────┴───────┴───┘


司法院資訊處製作；財團法人民間司法改革基金會備份。
